最高法院刑事判決　　　　　　一○○年度台上字第六二三九號
上　訴　人　 李建邦
上列上訴人因違反台灣地區與大陸地區人民關係條例案件，不服
台灣高等法院中華民國九十九年七月二十二日第二審判決（九十
九年度上訴字第六二號，起訴案號：台灣台北地方法院檢察署九
十六年度偵字第一一七四五號），提起上訴，本院判決如下：
    主  文
上訴駁回。
    理  由
按刑事訴訟法第三百七十七條規定：上訴於第三審法院，非以判
決違背法令為理由不得為之；是提起第三審上訴，應以原判決違
背法令為理由，係屬法定要件；如果上訴理由書狀並未依據卷內
訴訟資料具體指摘原判決不適用何種法則或如何適用不當，或所
指摘原判決違法情事顯與法律規定得為第三審上訴理由之違法情
形不相適合時，均應認其上訴為違背法律上之程式，予以駁回。
本件原判決維持第一審關於論處上訴人李建邦共同連續違反不得
使大陸地區人民非法進入台灣地區之規定未遂罪刑（累犯，處有
期徒刑一年二月，減為有期徒刑七月）部分之判決，駁回上訴人
在第二審之上訴。上訴人之上訴意旨略稱：上訴人在本件並無任
何犯罪理由與動機，更無貪得任何犯罪利益，由相關證人之證詞
可知全案事實，是游湘濃安排李伯豪、李苓英、朱伯榮至大陸結
婚，朱伯榮本身確實想至大陸結婚，故上訴人自無違法可言。游
湘濃利用上訴人之配偶是大陸人士，對相關來台辦理流程了解，
詢問如何辦理及代訂機票，故上訴人是因想幫忙而為游湘濃所利
用。上訴人確係因與大陸地區人民王秀琴登記結婚後，而與王秀
琴之親友往來，日漸熟稔後，王秀琴之父、兄及親友便告知，渠
等有意結婚來台生活，上訴人僅提供結婚對象與台灣親友，使王
秀琴親友申請進入台灣地區；所給予之「協助」，並無違法等語
。
惟查：採證認事，係事實審法院之職權，其對證據證明力所為之
判斷，如未違背經驗法則與論理法則，復已敘述其憑以判斷之心
證理由，即不能任意指為違法。原判決依憑調查證據之結果並綜
合卷內證據資料，認定上訴人有其事實欄所載之以假結婚之方式
，使大陸地區人民非法進入台灣地區未遂之犯行，已於理由內詳
敘其調查證據之結果及取捨證據認定之理由。並就上訴人否認犯
罪所辯各節，認與事實不符，為卸責之詞，予以指駁。從形式上
觀察，原判決並無足生影響判決結果之違背法令情形。上訴人之
前開上訴意旨及其他上訴意旨核屬對於事實審法院取捨證據與自
由判斷證據證明力之職權行使，徒以自己之說詞，泛指其為違法
，並就原判決理由已經說明之事項，再為單純之事實上爭執，復
憑己意，任意解釋法律，難認已符合首揭法定之第三審上訴要件
。綜上，應認上訴人關於違反不得使大陸地區人民非法進入台灣
地區之規定未遂部分之上訴違背法律上之程式，予以駁回。裁判
上一罪案件之重罪部分得提起第三審上訴，其經罪部分雖不得上
訴，依審判不可分原則，第三審法院亦應併予審判，但以重罪部
分之上訴合法為前提。如該上訴為不合法，第三審法院既應從程
序上予以駁回，而無從為實體上判決，對於輕罪部分自無從適用
審判不可分原則，併為實體上審判。本件上訴人所犯具有牽連犯
關係之刑法第二百十四條使公務員登載不實罪部分，屬刑事訴訟
法第三百七十六條第一款所定不得上訴第三審法院之案件。而得
上訴第三審之違反不得使大陸地區人民非法進入台灣地區之規定
未遂之重罪部分之上訴既不合法，應從程序上予以駁回，關於使
公務員登載不實罪部分，自無從併為實體上之審判，應一併駁回
。又本院為法律審，上訴人另具狀提出王銳峰之錄音光碟及澄清
書，及李伯豪之自白承諾書及於中國時報刊登之小廣告等資料，
均無從審酌，附此敘明。
據上論結，應依刑事訴訟法第三百九十五條前段，判決如主文。
中    華    民    國  一○○  年   十一   月    十    日
                      最高法院刑事第三庭
                          審判長法官  林  永  茂  
                                法官  蘇  振  堂  
                                法官  林  秀  夫  
                                法官  林  立  華  
                                法官  蔡  國  在  
本件正本證明與原本無異
                                      書  記  官  
中    華    民    國  一○○  年   十一   月   十四   日
                                                     M